【裁判字號】    98,易,478
【裁判日期】    981204
【裁判案由】    詐欺
【裁判全文】
臺灣士林地方法院刑事判決               98年度易字第478號
公  訴  人  臺灣士林地方法院檢察署檢察官
被      告  乙○○
上列被告因詐欺案件，經檢察官提起公訴（98年度偵字第8452號
），及移送併辦（臺灣高雄地方法院檢察署98年度偵字第24856
號），本院判決如下：
    主  文
乙○○幫助犯詐欺取財罪，處有期徒刑參月，如易科罰金，以新
臺幣壹仟元折算壹日。
    事  實
一、乙○○明知將自己申請開立之銀行帳戶提供予他人使用，依
    一般社會生活經驗，有被犯罪集團利用作為詐欺取財轉帳匯
    款等犯罪工具之可能，竟基於縱生此結果亦不違背其本意之
    幫助詐欺取財犯意，於不詳時間、地點，將所申請之元大商
    業銀行竹科分行（下稱元大銀行，帳號：0000000000000000
    號），及中國信託商業銀行新竹分行（下稱中信銀行，帳號
    ：000000000000號）帳戶之提款卡及密碼同時提供予某不詳
    姓名、年籍之成年詐欺集團成員使用。嗣該詐欺集團成員即
    意圖為自己不法所有，基於詐欺取財之犯意，(一)該集團某女
    性成員於98年5 月1 日晚上9 時6 分許，撥打電話至臺北縣
    淡水鎮○○街○ 段92巷4 弄3 號，向甲○○佯稱不實之援交
    訊息，致甲○○陷於錯誤，於同日晚上10時18分許，依指示
    先行至ＡＴＭ自動提款機辨識身分，繼而轉帳匯款新臺幣（
    下同）2,000 元至乙○○上開元大銀行帳戶內；(二)該集團某
    女性成員於98年5 月4 日22時30分許，與居住在高雄市○○
    區○○街278 號4 樓住處之丙○○，以即時通（ＭＳＮ）上
    網談及援交價碼，雙方約定在高雄市三民區○○○路與民族
    路口見面，以確認丙○○並非警察，但該女性成員並未出面
    ，旋由該集團某男性成員以電話要求丙○○於翌（5） 日2
    時1 分許，前往高雄市三民區○○○路73號聯邦銀行ＡＴＭ
    自動提款機前操作，經丙○○測試操作後發現金額並未轉出
    ，因而陷於錯誤，不疑有他，繼續依該男子指示操作，而匯
    入29,987元至乙○○上開中信銀行帳戶內。上開二筆款項均
    遭該詐騙集團成員提領一空，甲○○、丙○○發覺受騙後乃
    報警處理，經警循線始查獲上情。
二、案經甲○○訴由臺北縣政府警察局淡水分局報告臺灣士林地
    方法院檢察署檢察官偵查起訴，及丙○○訴由高雄市政府警
    察局楠梓分局報告臺灣高雄地方法院檢察署檢察官移送併辦
    。
    理  由
一、訊據被告乙○○固坦承上開元大銀行、中信銀行帳戶均為伊
    所開立，惟矢口否認有本件幫助詐欺犯行，辯稱：伊沒有去
    騙被害人，也沒有提供他人使用伊之帳戶，這兩家銀行帳戶
    提款卡都是遺失，存簿與印章都在伊身上。遺失的時間伊不
    知道，因為伊3 月開刀，沒有去翻過，開完刀到現在還在復
    建，直到元大銀行打給伊時才發現提款卡遺失。該兩家銀行
    提款卡連同新竹商銀提款卡及美髮執照、技術師執照、會員
    卡等都放在一拉鍊夾中，整包都不見，不知何時遺失云云。
    經查：
(一)上揭被害人遭詐騙集團以援交為由而匯入款項至被告上開元
    大銀行、中信銀行帳戶，業據被害人甲○○、丙○○指訴綦
    詳，並有元大銀行98年5 月18日元竹科字第27號函附被告開
    戶資料、帳戶交易明細（偵字第8452號卷第9 至11頁），中
    信銀行98年5 月16日中信銀字第09822271206270號函附被告
    開戶資料、帳戶交易明細可稽（附於高雄市政府警察局楠梓
    分局偵查卷內），自堪採信。
(二)被告於偵查中自承其該二帳戶之提款卡已兩年未使用，觀之
    其元大銀行帳戶交易明細，於97年8 月29日餘額46元後，直
    至98年5 月4 日方有交易；其中信銀行帳戶交易明細，於96
    年7 月9 日餘額59元後，迄至98年4 月30日方再有交易，則
    被告既長期未使用該二帳戶，且幾無餘額之情況下，何以竟
    仍於日常生活之將之置入皮包內攜帶外出；再被告係從事美
    髮工作，其於本院供稱尚有美髮執照、技術師執照同時遺失
    ，該執照為被告工作需用，何以竟未能察覺遺失，實與常情
    相違。所辯提款卡遺失一節，難以採信。
(三)又被告自稱其將提款密碼寫於元大銀行提款卡背面，中信銀
    行提款卡則無。惟其又稱同時遺失三家銀行帳戶之提款卡，
    提款密碼均相同；於偵查中經檢察官訊問其密碼時，供稱係
    其小孩之生日，並陳述該密碼（偵字第8452號卷第19頁），
    則其密碼既非無意義之號碼，又係對其有重要意義之小孩生
    日，何需刻意單獨填寫於元大銀行提款卡背面？且按利用自
    動提款機使用提款卡領取款項者，應輸入正確之密碼，方可
    順利領得款項，一旦輸入3 次錯誤，即便鎖碼不得再領，是
    如非帳戶所有人同意，授權告知提款卡密碼，單純持有提款
    卡之人，欲隨機輸入號碼而領取款項之機會，微乎其微。徵
    諸詐欺犯罪集團既知利用他人之帳戶掩飾犯罪所得，應非愚
    昧之人，當知社會上一般人如帳戶提款卡、密碼遺失或遭竊
    ，為防止拾（竊）得之人盜領存款或供作不法使用，必會於
    發現後立即報警或向金融機構辦理掛失止付。被告所有之元
    大銀行、中信銀行存摺及印鑑仍在其保管中，在此情形下，
    詐欺犯罪集團如仍以該帳戶作為犯罪工具，則在被害人將款
    項匯入該帳戶後，極有可能因帳戶所有人之被告掛失止付而
    無法提領，則其等大費周章從事犯罪之行為，卻只能平白無
    故替原帳戶所有人即被告匯入金錢，此等損人不利己之舉，
    狡詐之犯罪集團應無可能為之。換言之，犯罪集團份子為確
    信帳戶所有人必不會或於一定之時間內暫不會報警或掛失止
    付，確定其等至少能於一定之時間內自由使用該帳戶提款、
    轉帳，方能肆無忌憚地於該期間內要求被害人匯款至該指定
    帳戶。被告所有該元大銀行、中信銀行帳戶本僅餘數十元，
    長期均無交易發生，於被害人匯入款項之時節點恰好遺失，
    竟如此巧合，若非被告將該帳戶提供他人使用，何以致此？
    被告辯解，顯不足採。
(四)再查一般國人向金融機構開設帳戶，並無任何法令限制，若
    係用於存款、提款之正當用途，大可光明正大自行申請，無
    須使用他人之帳戶。而帳戶僅係用以從事存款、提款等用途
    ，並現經媒體廣為報導，政府機關及各金融機構亦多次呼籲
    民眾應謹慎控管己有帳戶，且勿出賣或交付個人帳戶，以免
    淪為詐騙者之幫助工具，是依社會一般人之智識及社會生活
    經驗，倘有人收集他人帳戶做不明使用，極易判斷係該隱身
    幕後之使用人意圖以使用他人帳戶，以供非法犯罪之用，自
    可產生該買受帳戶者將用於不法犯罪之合理懷疑。被告自承
    有工作經驗，於銀行開立帳戶，並投資買賣股票，顯非毫無
    社會經驗之人，就上情顯難諉為不知。依其社會經歷，自當
    可預見將上開帳戶之提款卡及密碼，交付姓名、年籍不詳之
    不明人士使用後，該收集帳戶之人可能將之用來從事詐欺犯
    罪，作為詐欺取財之人頭帳戶，以收取被害人匯入之款項，
    是被告雖無前揭不明人士使用其提款卡及密碼，必持以詐騙
    他人之確信，但其將帳戶提款卡及密碼，交付該來路不明之
    人，顯具有縱有人以其金融帳戶實施詐欺犯罪，亦不違背其
    本意之幫助意思，堪認被告有幫助姓名、年籍不詳之成年詐
    欺集團成員利用前開帳戶為詐欺取財之不確定故意甚明。
(五)綜上可認，被告係自行交付其所有元大銀行及中信銀行帳戶
    之提款卡及密碼予姓名、年籍不詳之成年詐欺集團成員，使
    其用以詐欺被害人甲○○、丙○○。而按刑法上之幫助犯，
    係對於犯罪與正犯有共同之認識，而以幫助之意思，對於正
    犯資以助力，而未參與實施犯罪之行為者而言。被告提供其
    帳戶之相關物件使被害人存入款項，僅為他人之詐欺取財犯
    行提供助力，尚無以自己實施詐欺犯罪之意思，或與他人有
    共同犯罪之犯意聯絡，而有參與或分擔詐欺取財犯罪之構成
    要件行為，亦無證據證明係被告著手實施詐騙行為，是本件
    被告僅有幫助詐欺取財之犯意，而為詐欺取財構成要件以外
    之行為，應認被告係詐欺取財罪之幫助犯。被告幫助他人犯
    詐欺取財罪之行為，事證明確，應依法論科。
二、核被告所為，係犯刑法第30條第1 項前段、第339 條第1 項
    之幫助詐欺取財罪。被告以一幫助行為，幫助該實施詐欺行
    為之正犯對他人實施詐欺行為，為實質一罪。起訴書犯罪事
    實欄雖僅記載被害人甲○○遭詐騙後將款項匯入被告元大銀
    行帳戶之事實，而未記載被害人丙○○遭詐騙後匯入款項至
    被告中信銀行帳戶之臺灣高雄地方法院檢察署98年度偵字第
    24856 號移送併辦部分，惟移送併辦部分與起訴書所載事實
    為實質一罪，為起訴效力所及，本院自得一併審究。被告幫
    助他人犯罪，應依刑法第30第2 項規定，按正犯之刑減輕之
    。爰審酌被告提供帳戶予他人使用，其行為影響社會正常交
    易安全，增加被害人尋求救濟之困難，並使犯罪之追查趨於
    複雜，其品行、犯罪之動機、目的、手段、所生危害、已賠
    償被害人甲○○2,000 元損失之犯後態度等一切情狀，量處
    如主文所示之刑，併諭知易科罰金之折算標準。
據上論斷，應依刑事訴訟法第299 條第1 項前段，刑法第30條第
1 項前段、第2 項、第339 條第1 項、第41條第1 項前段，刑法
施行法第1 條之1 ，判決如主文。
本案經檢察官黃育仁到庭執行職務
中    華    民    國    98    年    12    月    4     日
              刑事第四庭  審判長法  官    李正紀
                                  法  官  林政佑
                                  法  官  莊明達
以上正本證明與原本無異。
如不服本判決，應於收受送達後10日內向本院提出上訴書狀，其
未敘述上訴之理由者，並得於上訴期間屆滿後20日內向本院補提
理由書（均須按他造當事人之人數附繕本）。
                                  書記官  黃瓊芳
中    華    民    國    98    年    12    月    4     日
附錄論罪法條：
中華民國刑法第339 條
意圖為自己或第三人不法之所有，以詐術使人將本人或第三人之
物交付者，處5 年以下有期徒刑、拘役或科或併科1 千元以下罰
金。
以前項方法得財產上不法之利益或使第三人得之者，亦同。
前二項之未遂犯罰之。


司法院資訊處製作；財團法人民間司法改革基金會備份。
